【裁判字號】    95,訴,1041
【裁判日期】    950630
【裁判案由】    毒品危害防制條例
【裁判全文】
臺灣桃園地方法院刑事判決              95年度訴字第1041號
公  訴  人  台灣桃園地方法院檢察署檢察官
被      告  甲○○
                    （在臺灣泰源分監執行中）
上列被告因毒品危害防制條例案件，經檢察官提起公訴（95年度
毒偵字第1042號），並更正犯罪事實，本院裁定改依簡式審判程
序，判決如下：
    主  文
甲○○連續施用第一級毒品，累犯，處有期徒刑捌月；扣案之殘
留微量海洛因殘渣袋壹只沒收銷燬之；注射針筒壹支沒收。又施
用第二級毒品，累犯，處有期徒刑陸月，削尖吸管壹支沒收。應
執行有期徒刑壹年；扣案之殘留微量海洛因殘渣袋壹只沒收銷燬
之；注射針筒及削尖吸管各壹支均沒收。
    事  實
一、甲○○前於民國86年間因肅清煙毒條例案件，經本院以86年
    度訴字第1275號判處有期徒刑3 年5 月確定；又因竊盜案件
    ，經本院以86年度易字第3971號判處有期徒刑7 月確定；又
    於87年間因違反麻醉藥品管理條例案件，經本院以87年度易
    字第632 號判處有期徒刑6 月確定，上開3 案送監接續執行
    ，於86年11月28日入監執行，於88年9 月27日假釋出監；又
    於89間因施用毒品案件，經本院於89年7 月6 日，以89年度
    毒聲字第4584號裁定送觀察、勒戒，經觀察、勒戒後，認有
    繼續施用毒品之傾向，經本院於89年7 月25日，以89年度毒
    聲字第4950號裁定強制戒治，復經本院於90年1 月8 日，以
    90 年 度毒聲字第71號裁定停止戒治並交付保護管束，於90
    年7 月28日強制戒治期滿執行完畢，並經台灣桃園地方法院
    檢察署檢察官於90年9 月25日，以90年戒偵字第886 號不起
    訴處分確定；嗣因前開假釋經撤銷，應執行殘刑2 年6 月19
    日，於90年2 月1 日入監執行，於92年6 月2 日縮短刑期執
    行完畢（構成累犯）；復於94年間，因毒品危害防制條例案
    件，經本院以94年11月23日以94年度訴字第1876號判處有期
    徒刑8 月，目前仍在監執行中。詎仍未戒斷毒癮，基於施用
    第一級毒品海洛因之概括犯意，自95年1 月18日為警採尿回
    溯26 小 時內某時起至同年2 月4 日11時許止，在臺灣地區
    某不詳地點，將海洛因摻水稀釋後以注射針筒注射入血管之
    方式，連續施用第一級毒品海洛因3 次，另基於施用第二級
    毒品甲基安非他命之犯意，於95年1 月18日某時，在桃園縣
    中壢市中園戲院遊樂場內，以削尖吸管將第二級毒品甲基安
    非他命摻入玻璃球後燒烤之方式，施用第二級毒品甲基安非
    他命1 次，嗣分別於：(一)於95年1 月18日15時30分許，在桃
    園縣中壢市○○路與中央西路口為警查獲，並扣得其所有供
    施用（但非專供）甲基安非他命所用之削尖吸管1 支；(二)於
    95年2 月4 日17時許，在桃園縣中壢市○○街82巷2 之3 號
    4 樓為警查獲，並扣得海洛因殘渣袋1 只及其所有供施用（
    但非專供）海洛因所用之注射針筒1 支。
二、案經桃園縣政府警察局平鎮分局及中壢分局報請台灣桃園地
    方法院檢察署檢察官偵查起訴。
    理  由
一、本件被告甲○○所犯係死刑、無期徒刑、最輕本刑為3 年以
    上有期徒刑以外之罪，其於準備程序中就被訴事實為有罪之
    陳述，經法官告知簡式審判程序之旨，並聽取公訴人、被告
    之意見後，依刑事訴訟法第273 條之1 第1 項規定，經本院
    合議庭裁定，由受命法官獨任進行簡式審判程序，並為審理
    判決，合先敘明。
二、上開犯罪事實，業經被告於本院審理中坦承不諱，為警於上
    述一(一)時地查獲，採驗尿液送鑑定結果，確呈嗎啡、可待因
    、安非他命、甲基安非他命類陽性反應，有桃園縣政府警察
    局平鎮分局被採尿人姓名編號對照表、台灣檢驗科技股份有
    限公司濫用藥物尿液檢驗報告各1 份附卷可稽（見95年毒偵
    字第814 號卷第22、43頁）；被告為警於上述一(二)時地查獲
    採驗尿液送鑑定結果，確呈嗎啡、可待因類陽性反應，有桃
    園縣政府警察局中壢分局中壢派出所偵辦毒品案被採尿人姓
    名編號對照表、台灣檢驗科技股份有限公司濫用藥物尿液檢
    驗報告各1 份附卷可稽（見95年毒偵字第1042號卷第46、80
    頁）。於上述一(二)時地現場查獲塑膠袋1 只經送鑑定結果，
    有第一級第6 項毒品海洛因成分殘留，有法務部調查局95年
    3 月16日調科壹字第080010902 號鑑定通知書附卷可憑（見
    95年毒偵字第1042號卷第81頁）。足見上揭事實，除被告不
    利於己自白外，並有上述補強證據足佐，堪認被告自白與事
    實相符，應可採為論罪科刑之依據。被告於89間因施用毒品
    案件，經本院於89年7 月6 日，以89年度毒聲字第4584號裁
    定觀察、勒戒，經觀察、勒戒後，認有繼續施用毒品之傾向
    ，經本院於89年7 月25日，以89年度毒聲字第4950號裁定強
    制戒治，復經本院於90年1 月8 日，以90年度毒聲字第71號
    裁定停止戒治，於90年7 月28日強制戒治期滿執行完畢，並
    經台灣桃園地方法院檢察署檢察官於90年9 月25日，以90年
    戒偵字第886 號不起訴處分確定，有台灣桃園地方法院檢察
    署刑案資料查註紀錄表、全國施用毒品案件記錄表、受觀察
    勒戒人毒品及前科紀錄簡列表、台灣高等法院被告全國前案
    紀錄表各1 份在卷為憑，其5 年內再犯本件施用第一級、第
    二級毒品之罪，事實已臻明確。綜上所述，足徵被告係於5
    年內再犯毒品危害防制條例第10條之罪，應予依法論科。
三、按海洛因、甲基安非他命分別為毒品危害防制條例第2 條第
    2 項第1 、2 款所管制之第一、二級毒品，均屬違禁物。核
    被告所為，係犯毒品危害防制條例第10條第1 項之施用第一
    級毒品罪及同條第2 項之施用第二級毒品罪。被告施用上揭
    第一、二級毒品前後持有第一、二級毒品之低度行為，分別
    為其施用毒品之高度行為所吸收，不另論罪。再其先後多次
    施用第一級毒品海洛因之行為，犯意相同，時間緊接，所犯
    為犯罪構成要件相同之罪名，顯係基於概括犯意反覆為之，
    依刑法第56條規定，應為連續犯，應以一罪論，並依法加重
    其刑。又其分別施用海洛因、甲基安非他命之行為，犯意各
    別，行為互殊，依法應予分論併罰。又被告於86年間因肅清
    煙毒條例案件，經本院以86年度訴字第1275號判處有期徒刑
    3 年5 月確定；又因竊盜案件，經本院以86年度易字第3971
    號判處有期徒刑7 月確定；又於87年間，因違反麻醉藥品管
    理條例案件，經本院以87年度易字第632 號判處有期徒刑6
    月確定，上開3 案送監接續執行，於86年11月28日入監執行
    ，於88年9 月27日假釋出監並交付保護管束，嗣因前開假釋
    經撤銷，應執行殘刑2 年6 月19日，於90年2 月1 日入監執
    行，於92年6 月2 日縮短刑期執行完畢，此有臺灣高等法院
    被告全國前案紀錄表及臺灣桃園地方法院檢察署刑案資料查
    註紀錄表各1 份附卷可參，其前受有期徒刑之執行完畢，於
    5 年以內再犯本件最重本刑為有期徒刑以上之罪，為累犯，
    應依刑法第47條規定，加重其刑，並就所犯施用第一級毒品
    罪部分，遞予加重之。爰審酌被告屢犯不改，顯見其意志不
    堅，缺乏勒戒動機，其施用毒品足以導致精神障礙、性格異
    常，甚至造成生命危險，戕害一己之身體健康，惟其犯後尚
    能坦承犯行、態度尚稱良好等一切情狀，本院認到庭實行公
    訴之檢察官向本院對被告所犯連續施用第一級毒品部分具體
    求刑8 月，施用第二級毒品部分具體求刑6 月，要與被告之
    犯行相當，爰依公訴檢察官之具體求刑，對被告量處如主文
    所示之刑，並定其應執行刑。扣案附著於塑膠袋內之微量海
    洛因殘渣屬第一級毒品，有法務部調查局95年3 月16日調科
    壹字第080010902 號鑑定通知書附卷可憑（見95年毒偵字第
    1042號卷第81頁），與其附著之塑膠袋無法剝離，不問屬於
    犯人與否，均應依毒品危害防制條例第18條第1 項前段規定
    ，諭知沒收銷燬之。扣案之注射針筒及削尖吸管各1 支，為
    被告所有且係供其施用海洛因、甲基安非他命之用，惟非專
    供施用毒品器具，此業據被告供陳在卷（見本院95年6 月22
    日筆錄），爰依刑法第38條第1 項第2 款之規定宣告沒收。
四、又被告所犯施用第二級毒品犯行部分，公訴人認被告係施用
    第二級毒品安非他命云云，查安非他命、甲基安非他命固同
    屬安非他命類之中樞神經興奮劑，且俗名通常互為混用，惟
    2 者究係不同之第二級毒品，並以甲基安非他命為目前國內
    濫用最為嚴重，而施用甲基安非他命之代謝最先是去N-甲基
    （N-demethylation）形 成安非他命，而施用甲基安非他命
    後，在正常尿液PH值情況下，24小時內，有43％服用劑量以
    甲基安非他命原態排出；另施用安非他命後24小時內，有30
    ％以安非他命原態排出，20％經去氨基作用及氧化作用形成
    苯甲酸，2 ％經反應形成Norephedrine（參照行政院衛生署
    出版「物質濫用」、「常見濫用藥物檢驗方法彙編」2 書所
    載），本件被告於95年1 月18日為警查獲採尿送驗結果，安
    非他命、甲基安非他命均呈陽性反應，又查施用安非他命後
    ，其尿液不致檢出甲基安非他命陽性反應，而施用甲基安非
    他命後，其尿液可檢出甲基安非他命和其代謝物安非他命成
    分，此有行政院衛生署管制藥品管理局93年11月2 日管檢字
    第0930010499號函可按，是被告尿液經檢驗出甲基安非他命
    陽性部分，係被告施用甲基安非他命後以甲基安非他命原態
    排出者；而檢驗出安非他命陽性部分，雖施用甲基安非他命
    、安非他命均可檢驗出安非他命陽性反應，如前所述，本件
    已可認定被告確有施用甲基安非他命犯行，復無其他積極證
    據證明被告另有施用安非他命犯行，參諸國內幾乎都係濫用
    甲基安非他命者，鮮有濫用安非他命者（遲至89年5 月間國
    內方出現第1 次在錠劑中檢驗出安非他命，而非甲基安非他
    命之案例），依「罪證有疑，利歸被告」之證據法則，應認
    前開安非他命陽性反應，仍係被告施用甲基安非他命後經代
    謝作用所致。綜上，應認被告係施用第二級毒品甲基安非他
    命，而非安非他命，是公訴人此部分認定，尚有未洽，應予
    更正，併予敘明。
據上論斷，應依刑事訴訟法第273 條之1 第1 項、第299 條第1
項前段，毒品危害防制條例第10條第1 項、第2 項、第18條第1
項前段，刑法第11條、第56條、第47條、第51條第5 款、第38條
第1項第2款，判決如主文。
本案經檢察官劉承武到庭執行職務。
中    華    民    國    95    年    6     月    30    日
                  刑事第四庭  法  官  張淑華
以上正本證明與原本無異。
如不服本判決，應於送達後10日內，向本院提出上訴狀。
                              書記官  郭中明
中    華    民    國    95    年    6     月    30    日
附錄本案論罪科刑法條
毒品危害防制條例第10條
施用第一級毒品者，處 6 月以上 5 年以下有期徒刑。
施用第二級毒品者，處 3 年以下有期徒刑。


司法院資訊處製作；財團法人民間司法改革基金會備份。
